臺灣高等法院臺南分院刑事判決        100年度上易字第419號
上訴人即被告  陳明義
上列上訴人即被告因竊盜案件，不服臺灣臺南地方法院100 年度
易字第423 號中華民國100年5月20日第一審判決（起訴案號：臺
灣臺南地方法院檢察署100 年度偵字第3495號），提起上訴，本
院判決如下：
    主  文
上訴駁回。
    理  由
一、按不服地方法院之第一審判決而上訴者，應向管轄第二審之
    高等法院為之。提起上訴，應以上訴書狀提出於原審法院為
    之。上訴書狀應敘述具體理由。第二審法院認為上訴書狀未
    敘述理由者，應以判決駁回之。刑事訴訟法第361條第1項、
    第2項、第350條及第367 條前段分別定有明文。而所謂不服
    第一審判決之具體理由，必係依據卷內既有訴訟資料或提出
    新事證，指摘或表明第一審判決有何採證認事、用法或量刑
    等足以影響判決本旨之不當或違法，而構成應予撤銷之具體
    事由，始克當之（例如：依憑證據法則具體指出所採證據何
    以不具證據能力，或依憑卷證資料，明確指出所為證據證明
    力之判斷如何違背經驗、論理法則）；倘僅泛言原判決認定
    事實錯誤、違背法令、量刑失之過重或輕縱，而未依上揭意
    旨指出具體事由，或形式上雖已指出具體事由，然該事由縱
    使屬實，亦不足以認為原判決有何不當或違法者（例如：對
    不具有調查必要性之證據，法院未依聲請調查亦未說明理由
    ，或援用證據不當，但除去該證據仍應為同一事實之認定）
    ，皆難謂係具體理由，俾與第二審上訴制度旨在請求第二審
    法院撤銷、變更第一審不當或違法之判決，以實現個案救濟
    之立法目的相契合，並節制濫行上訴（最高法院97年度台上
    字第892號刑事判決意旨參照）。
二、上訴意旨略稱：
  (一)被告載送共同被告曾坤寶前往指定地點，曾坤寶事前並未告
    知欲前往何處、目的為何。被告在外等候，並不知曾坤寶有
    攜帶工具，曾坤寶亦未告知被告為其把風，被告亦無參與竊
    盜犯行，且被告有輕微智能不足，智識程度較低於一般常人
    ，僅為他人所利用，與曾坤寶並無犯意聯絡與行為分擔。
  (二)若認被告一時不察，仍與曾坤寶具共犯關係，惟曾坤寶係前
    往竹林山野撿拾廢棄物，且所得財物價值甚低，最後並無獲
    利，被告犯罪情節顯屬輕微，若科以最低度刑猶屬過重，犯
    罪情狀顯可憫恕，請依刑法第59條規定減輕其刑。
  (三)曾坤寶前後2次竊盜時間皆為100年2月22日下午，僅相隔2、
    3 小時，竊盜地點相近，縱認被告有與曾坤寶共同竊盜事實
    ，亦係基於概括犯意所為之一行為，法律上應評價為一次竊
    盜行為。又曾坤寶第二次竊盜行為，已著手實行犯罪，而因
    己意中止行為，雖事後經他人報警後遭逮捕，亦不影響先前
    中止犯之適用，應減輕或免除其刑。被告部分之刑度亦應同
    予減輕或免除其刑。
  (四)原判決量處被告應執行有期徒刑8 月，雖得易科罰金，惟被
    告有高齡父母、妻兒，子女分別僅為11歲、3 歲，經濟困窘
    ，又須負擔父母、妻兒之扶養義務，實無力負擔如此龐大鉅
    額罰金。且被告並無前科，原審量刑尚嫌過重，爰請鈞院撤
    銷原判決，量處較低度刑，並為緩刑之宣告。
三、惟查，原審因被告就被訴事實為有罪之陳述，並聽取被告之
    意見後，裁定依簡式審判程序審理，據以判決認定上訴人即
    被告有竊盜犯行，係依憑被告於警詢、偵查及原審審理時之
    自白，核與證人即被害人陳隆興、吳明讚於警詢中之證述相
    符，並有贓物認領保管單1 紙、現場照片共16張附卷可佐，
    復有棉質手套1 個及老虎鉗1 支扣案足憑，足認被告之自白
    與事實相符。因認被告就犯罪事實一、(一)所為，係犯第 321
    條第1項第3款之攜帶兇器竊盜既遂罪；就犯罪事實一、(二)所
    為，則係犯第321條第2項、第1項第2款、第3 款之攜帶兇器
    毀壞門扇竊盜未遂罪。被告與曾坤寶二人著手於竊盜犯罪行
    為之實行而不遂，為未遂犯，爰依刑法第25條第2 項規定減
    輕其刑。被告陳明義之把風行為，在於排除犯罪障礙，助成
    犯罪之實現，在合同意思範圍內分擔犯罪行為之一部，故被
    告二人就上開犯行間有犯意聯絡及行為分擔，應論以共同正
    犯，又被告上開2 次犯行，犯意各別，應予分論併罰。已敘
    述其所憑證據及其認定之理由。並審酌被告正值壯年，不思
    以正當手段賺錢，竟意圖不勞而獲，暨其智識程度、犯罪動
    機、犯罪手法、分工模式、並參考二人之前科素行，有臺灣
    高等法院被告前案紀錄表各1 份在卷可佐，及本次並未獲得
    犯罪利益，暨犯後坦承犯行、態度良好等一切情狀，認檢察
    官具體求刑各有身分徒刑7月、4月等語，容嫌過重，爰量處
    有期徒刑6月、3月，並定應執行刑為有期徒刑8 月，及諭知
    易科罰金之折算標準。從形式上觀察，原判決並無判決違背
    法令之情形存在。
四、駁回上訴之理由：
  (一)被告上訴意旨以被告並未與曾坤寶共同參與竊盜犯行，且第
    二次竊盜犯行係屬中止未遂云云。惟原判決業已敘明依憑上
    開證據認定被告共犯竊盜罪，且第二次竊盜犯行係經被害人
    吳明讚發現報警查獲而未遂，並非因己意中止而未遂。上訴
    意旨指摘原判決認定事實有誤，惟並未依憑卷證資料，明確
    指出原判決所為證據證明力之判斷如何違背經驗、論理法則
    ，難謂已具體提出上訴理由。
  (二)復查被告犯罪行為時間為100年2月22日，應適用94年2月2日
    修正，並於95年7月1日施行之現行刑法。現行刑法已將原刑
    法第56條連續犯之規定刪除，則被告所犯上開竊盜2 罪，即
    應依數罪併罰之規定分論併罰，原判決亦已敘明甚詳。被告
    上訴意旨執持已廢除之規定，指摘原判決未適用連續犯規定
    論以一罪，法律適用錯誤云云，顯非具體之上訴理由。
  (三)按關於犯罪情狀是否可以憫恕，須否酌減其刑；或是否諭知
    緩刑之宣告，均係實體法上賦予法院得為自由裁量之事項，
    不得任意指摘為違法。被告上訴意旨以本件被告犯罪所得財
    物價值甚低，最後並無獲利，被告犯罪情節顯屬輕微，若科
    以最低度刑猶屬過重，犯罪情狀顯可憫恕；且被告經濟困窘
    ，又須負擔父母、妻兒之扶養義務，無力負擔龐大罰金云云
    ，指摘原審量刑過重，或未諭知緩刑為不當云云。惟原判決
    已詳細記載其審酌科刑之一切情狀之理由，既未逾越法定刑
    度，又未濫用自由裁量之權限，刑度亦屬妥適，核無不當或
    違法之情形。又原判決雖未說明何以不予酌減被告之刑或宣
    告緩刑之理由，惟此均屬原法院得為自由裁量之事項，非可
    據以指為原判決違背法令之原因。被告上訴理由徒以原判決
    量刑失之過重為由，既未具體指摘或表明原判決有何認定事
    實錯誤、違背法令或量刑等足以影響判決本旨之不當或違法
    ，難謂已具體提出上訴理由。揆諸上開說明，本件上訴未敘
    述具體理由，其上訴不合法，應予駁回，並不經言詞辯論為
    之。
五、依刑事訴訟法第367條前段、第372條，判決如主文。
中    華    民    國   100    年    7     月    21    日
                  刑事第六庭    審判長法  官  董武全
                                      法  官  賴純慧
                                      法  官  林英志
以上正本證明與原本無異。
不得上訴。
                                      書記官  魏安里
中    華    民    國   100    年    7     月    21    日